臺灣高等法院臺中分院刑事裁定　　　　　100年度抗字第677號
抗　告　人
即　受刑人　孫貝青
代　理　人　王國泰　律師
上列抗告人因聲明異議案件，不服臺灣臺中地方法院中華民國10
0年7月8日裁定（100年度聲字第2577號）提起抗告，本院裁定如
下：
    主  文
抗告駁回。
    理  由
一、本案經本院審理結果，認原審裁定認事用法均無不當，應予
    維持，並引原審裁定書記載之事實、證據及理由。（如附件
    ）
二、抗告意旨略以：
  (一)抗告人即受刑人孫貝青因犯詐欺取財罪，經原審法院以99年
    度易字第3922號判處應執行有期徒刑10月，如易科罰金，以
    新臺幣1000元折算1日確定，並經臺灣臺中地方法院檢察署
    以100年度執字第6679號，通知受刑人於民國100年6月24日
    到案執行，臺灣臺中地方法院檢察署檢察官竟不准受刑人易
    科罰金而逕自發監執行。抗告人不服聲明異議，經原審法院
    駁回，爰提起本件抗告。
  (二)依刑法第41條第1項規定之立法意旨，法院宣告易科罰金折
    算標準之案件，原則上均得為換刑處分，只有在例外之情形
    下，即「但確因不執行所宣告之刑，難收矯正之效或難以維
    持法秩序者，不在此限」，執行檢察官方得不准易科罰金。
    因此檢察官就「因不執行所宣告之刑，難收矯正之效或難以
    維持法秩序」之具體情形，必須負舉證責任，且依例外從嚴
    原則，應以嚴格之態度面對。
  (三)本件抗告人並無類似之具體事證，足作為本件不執行所宣告
    之刑是否確有難收矯正之效之依據。本件檢察官並無具體事
    證，證明受刑人確因不執行所宣告之刑難收矯正之效，且將
    法院已審酌之事項，再重為審酌，無異使抗告人再受一次刑
    事審判。
三、經查：
  (一)抗告人上開抗告理由，於原審法院審理時如何為法院所不採
    ，其理由已據原審裁定記載甚詳，本院斟酌原審裁定理由，
    認其事實之認定、理由之採擇，於相關證據法則、經驗法則
    、論理法則並無違背。
  (二)本件執行檢察官認依抗告人犯罪情節，如不入監執行難以收
    矯治之效，乃本其法律所賦與指揮刑罰執行職權之行使，對
    具體個案所為之判斷，據而不准抗告人易科罰金，難謂有何
    逾越法律授權、專斷等濫用權力之情事，抗告人徒憑其個人
    主觀意思，恣意指摘檢察官指揮執行不當，殊難謂為適合。
四、從而，原審法院據以駁回異議，並無不當。本件抗告為無理
    由，應予駁回。
五、據上論結，應依刑事訴訟法第四百十二條，裁定如主文。
中    華    民    國  100    年    8    月    30    日
            刑事第四庭    審判長法  官  洪  耀  宗
                                法  官  林  清  鈞
                                法  官  劉  登  俊
以上正本證明與原本無異。
不得再抗告。
                                書記官  陳  宜  屏
中    華    民    國  100    年    8    月    30    日
附件
臺灣臺中地方法院刑事裁定             100年度聲字第2577號
聲明異議人
即受刑  人  孫貝青  女  41歲（民國○○年○月○日生）
                    身分證統一編號：Ｚ000000000號
                    住彰化縣花壇鄉○○村○○路638號
代  理  人  王國泰律師
上列聲明異議人即受刑人因詐欺案件，對於臺灣臺中地方法院檢
察署檢察官執行之指揮（100年度執字第6679號），聲明異議，
本院裁定如下：
    主  文
聲明異議駁回。
    理  由
一、聲明異議意旨略以：聲明異議人即受刑人孫貝青因犯詐欺取
    財罪，經本院以99年度易字第3922號判處應執行有期徒刑10
    月，如易科罰金，以新臺幣1000元折算1日確定，並經臺灣
    臺中地方法院檢察署以100年度執字第6679號，通知受刑人
    於民國100年6月24日到案執行，臺灣臺中地方法院檢察署檢
    察官竟不准受刑人易科罰金而逕自發監執行。雖受刑人易科
    罰金之准駁，係屬檢察官之裁量，然前開99年度易字第3922
    號判決中已審酌認定本件合於易科罰金之要件，顯見法院已
    綜合考量各種情事，科予受刑人適當之刑罰。且是否有刑法
    第41條第1項後段「確因不執行所宣告之刑，難收矯正之效
    」，應屬事後審酌判斷而非事前之推測。以本件而論，受刑
    人並無類似之具體事證，足作為本件不執行所宣告之刑是否
    確有難收矯正之效之依據。本件檢察官並無具體事證，證明
    受刑人確因不執行所宣告之刑難收矯正之效，未依法即不准
    受刑人易科罰金之處分，甚且將法院已審酌之事項，再重為
    審酌，亦違反易科罰金之審查不應過嚴苛之修法意旨。況受
    刑人服務於彰化市之弘懋企業社，且受刑人上有年邁之母親
    、受刑人之弟亦罹患精神分裂症，皆需受刑人親侍照料，並
    負擔家庭經濟之重任，另受刑人從無不良紀錄，又本案係屬
    初犯，而非累犯，未有受過刑罰制裁之經驗，面對陌生之刑
    事處罰，內心必然感到惶不安，只要科以罰金之處罰，即應
    可收矯正之效。再者，檢察官准駁受刑人易科罰金之裁量處
    分，因其形成程序、內容及處分本身是否實質正當，刑事訴
    訟法並無明文，惟仍應受憲法「正當法律程序」、「人性尊
    嚴」、「平等原則」、「合理原則」之拘束。
    本件原執行指揮中關於不准受刑人易科罰金之理由既有不妥
    之處，則其處分即難以維持，而有重新決定裁量之必要，爰
    請求將原檢察官之處分撤銷，准予受刑人易科罰金等語
二、按受刑人或其法定代理人或配偶，以檢察官執行之指揮為不
    當者，得向諭知該裁判之法院聲明異議；法院應就疑義或異
    議之聲明裁定之，刑事訴訟法第484 條、第486 條分別定有
    明文。次按「犯最重本刑為5 年以下有期徒刑以下之刑之罪
    ，而受6個月以下有期徒刑或拘役之宣告者，得以新臺幣1千
    元、2千元或3千元折算1日，易科罰金。但確因不執行所宣
    告之刑，難收矯正之效，或難以維持法秩序者，不在此限。
    」刑法第41條第1項定有明文。準此，有期徒刑或拘役得易
    科罰金之案件，法院所諭知者，僅係易科罰金時之折算標準
    而已，至於是否准予易科罰金，仍賦予執行檢察官視個案具
    體情形，依前開法律規定而為裁量，亦即執行檢察官得考量
    受刑人之一切主、客觀條件，審酌其如不接受有期徒刑或拘
    役之執行，是否難達科刑之目的、收矯正之成效或維持法秩
    序等，以作為其裁量是否准予易科罰金之憑據，非謂受刑人
    受如易科罰金之宣告時，執行檢察官即必然應准予易科罰金
    。且上開法條所稱「難收矯正之效」及「難以維持法秩序」
    ，均屬不確定法律概念，此乃立法者賦予執行者能依具體個
    案，考量犯罪所造成法秩序等公益之危害大小、施以自由刑
    ，避免受刑人再犯之效果高低等因素，據以審酌得否准予易
    科罰金，亦即執行者所為關於自由刑一般預防（維持法秩序
    ）與特別預防（有效矯治受刑人使其回歸社會）目的之衡平
    裁量，非謂僅因受刑人個人家庭、生活處遇值得同情即應予
    以准許；且法律賦予執行檢察官此項裁量權，僅在發生違法
    裁量或有裁量瑕疵時，法院始有介入審查之必要（最高法院
    97年臺抗字第576號、98年臺抗字第102號裁定參照），倘執
    行檢察官於執行處分時，已具體說明不准易科罰金之理由，
    且未有逾越法律授權、專斷等濫用權力之情事，自不得遽謂
    執行檢察官之執行指揮為不當。
三、經查：
  (一)受刑人孫貝青因詐欺案件，經本院以99年度易字第3922號判
    決認定受刑人共同犯詐欺取財罪，計三罪，各處有期徒刑5
    月、4月、3月，如易科罰金，均以1000元折算1日，應執行
    有期徒刑10月，如易科罰金，以1000元折算1日（受刑人不
    服提起上訴後，於臺灣高等法院臺中分院以99年度上易字第
    47 4號審理時撤回上訴）確定。嗣臺灣臺中地方法院檢察署
    檢察官執行時，審酌受刑人本件係參與集團性犯罪，且其先
    後參加由共犯黃志明等人所組成之三個詐騙集團，其中位於
    臺中市○○路○段16號22樓之詐騙集團，於99年6月21日為警
    查獲後，詎受刑人仍不知停止詐騙之犯行，又於99年9月24
    日加入共犯黃志明等人所另行籌組、位於臺中市○道路35巷
    3弄12號之1之詐騙集團，迄99年10月14日為警再度查獲，並
    經法院於同年月15日裁定羈押始停止其詐欺取財犯行，依受
    刑人參與三個詐騙集團之期間、遭詐騙被害之人數，其犯罪
    情節非屬輕微，並酌以現今詐騙行為猖獗，嚴重侵害人民之
    財產法益，致人民對他人及政府機關產生不信賴感，影響社
    會治安甚鉅，廣為一般民眾所抱怨並質疑司法機關執行公權
    力不彰，已為檢警列為民生犯罪之重要查緝項目，經考量受
    刑人參與本件詐欺取財犯行之情節、具有詐欺犯罪習性之性
    格及社會秩序之維護等因素，認若准予受刑人易科罰金，不
    執行原宣告刑，難以維持法秩序及收矯正之效，因而依刑法
    第41條第1項但書規定，以命令不准其易科罰金等情，業經
    本院調閱臺灣臺中地方法院檢察署100年度執字第6679號刑
    事執行卷宗確認無訛，並有臺灣高等法院被告前案紀錄表、
    本院99年度易字第3922號判決書、臺灣臺中地方法院檢察署
    100年6月24日100年度執字第6679號點名單、100年6月24日
    訊問筆錄、臺灣臺中地方法院檢察署檢察官100年執義字第6
    679號執行指揮書各1件在卷可按。本件執行檢察官於指揮命
    令中已具體敘明其本諸職權不准受刑人易科罰金之理由，核
    與刑法第41條第1項之規定無違。且衡諸受刑人不思以勞動
    賺取合法金錢，參與分工細密之詐騙集團，遂行詐欺取財犯
    行之地點含括兩岸地區，其先前參與之詐騙集團於99年6 月
    21日為警查獲後，竟仍不思悛悔警惕，再次參與詐騙集團而
    另為詐欺取財犯行，顯見其法意識薄弱，敗壞社會風氣、危
    害社會秩序之情節非輕。故執行檢察官依受刑人犯罪情狀，
    認如不使入監執行難以收矯治之效，乃本其法律所賦與指揮
    刑罰執行職權之行使，對具體個案所為之判斷，據而不准受
    刑人易科罰金，尚難謂有何逾越法律授權、專斷等濫用權力
    之情事，此外復查無檢察官上開裁量權之行使有何瑕疵之情
    事，實難謂其執行之指揮為不當。
  (二)至聲明異議意旨所稱受刑人係任職服務於彰化市之弘懋企業
    社，且受刑人上有年邁之母親、受刑人之弟亦罹患精神分裂
    症，皆需受刑人親侍照料，並負擔家庭經濟之重任乙節，尚
    與刑法第41條第1項但書所規定應考量受刑人是否有「易科
    罰金，難收矯正之效或難以維持法秩序者」等情無涉，換言
    之，該情並非檢察官審酌得否易科罰金所必然應考量之因素
    。且犯罪人之處罰，其法律制裁效果之審酌衡量應優先於受
    刑人個人家庭因素之考量，是受刑人上開職業及家庭等原因
    ，本不影響執行檢察官上開指揮執行之認定，聲明人執此爭
    辯，尚屬無據。
  (三)從而，綜觀全卷及審酌上情，認本件執行檢察官於指揮執行
    時，已充分審查、考量受刑人應入監執行，以收其矯正之效
    ，俾維持法秩序等節後，始不予准許易科罰金，此一不准易
    科罰金之指揮執行命令，當無違反平等原則及比例原則，且
    屬法律授權檢察官所行使之合義務性裁量，並符外部界限及
    內部界限之拘束，乃本其法律所賦與指揮刑罰執行職權之行
    使，對具體個案所為之判斷，自難謂有何逾越法律授權或專
    斷等濫用權力之情事。此外，復查無檢察官上開裁量權之行
    使有何瑕疵之情事，聲明人徒執前詞聲明異議，指摘檢察官
    執行指揮不當，並無理由，應予駁回。
據上論斷，應依刑事訴訟法第486條，裁定如主文。
中    華    民    國   100    年    7     月    8     日
                刑事第十四庭  法  官  何世全
以上正本證明與原本無異。
如不服本裁定，應於送達後5日內向本院提出抗告狀。
                              書記官  陳建分
中    華    民    國   100    年    7     月    8     日